【裁判字號】    97,聲,1702
【裁判日期】    971128
【裁判案由】    返還提存物
【裁判全文】
臺灣桃園地方法院民事裁定              97年度聲字第1702號
聲  請  人  乙○○○
相  對  人  甲○○
上列當事人間聲請返還提存物事件，本院裁定如下：
    主  文
聲請駁回。
聲請程序費用由聲請人負擔。
    理  由
一、聲請意旨略以：聲請人因與相對人間請求損害賠償事件，前
    經本院裁定准其供擔保後得為假扣押，嗣其依法向本院提存
    新台幣15萬元之擔保後，聲請本院對相對人財產實施假扣押
    執行在案。茲因兩造間本案訴訟已終結，其後聲請人以存證
    信函定20日以上期間催告受擔保利益人即相對人行使權利而
    未行使，爰依民事訴訟法第104 條第1 項（第3 款前段）規
    定，聲請返還提存物云云。
二、按訴訟終結後，供擔保人證明已定20日以上之期間，催告受
    擔保利益人行使權利而未行使者，法院應依供擔保人之聲請
    ，以裁定命返還其提存物，民事訴訟法第104 條第1 項第3
    款前段定有明文。另依同法第106 條前段，前開規定於其他
    依法令供訴訟上之擔保者準用之。而所謂「訴訟終結」，在
    因假扣押所供擔保之情形，因該擔保係為擔保受擔保利益人
    因不當假扣押所受損害而設。倘執行法院已依假扣押裁定債
    權人之聲請實施假扣押執行，債權人並已就假扣押所保全之
    請求提起本案訴訟，則在該本案訴訟終結前，受擔保利益人
    是否受有損害，尚未確定，在假扣押裁定撤銷及假扣押執行
    撤回前，受擔保利益人仍有可能繼續發生損害，其損害額亦
    尚未能確定，自不能強令受擔保利益人行使其權利。故在假
    扣押債權人已聲請假扣押執行，並已提起本案訴訟之情形下
    ，債權人依民事訴訟法第106 條準用第104 條第1 項第3 款
    規定，聲請裁定返還提存物時，必待本案訴訟已終結，並已
    撤銷假扣押裁定及撤回假扣押執行，始得謂與民事訴訟法第
    104 條第1 項第3 款所定「訴訟終結」相當（最高法院95年
    度台抗字第318 號裁定意旨參照），而得依該條款規定行使
    定期催告之權利。另債權人提供擔保為假扣押之執行後，就
    所欲保全之債權未提起本案訴訟，如未撤回假扣押之執行，
    依強制執行法第133 條規定，仍可受分配，受擔保利益人因
    假扣押不當所受之損害，可能繼續發生，故在其假扣押所欲
    保全之債權於執行程序分配終結確定未受分配前，尚難認與
    民事訴訟法第104 條第1 項第3 款所定「訴訟終結」相當，
    自不得依該條款規定行使定期催告之權利（最高法院91 年
    台抗字第313 號裁定意旨參照）。
三、聲請人主張其已依假扣押裁定供擔保聲請假扣押執行相對人
    財產，嗣於本案訴訟判決確定後，以存證信函定20日以上期
    間催告相對人行使權利之事實，固據其提出本院93年度裁全
    字第1819號假扣押裁定、臺灣高等法院95年度訴字第24號判
    決及確定證明書、聲請調卷拍賣狀、本院民事執行處民國97
    年1 月21日桃院木執96年執柏字第50476 號通知、本院93年
    度存字第1113號提存書及國庫存款收款書等影本、桃園中路
    郵局存證信函第1390號及回執、戶籍謄本等各1 件為證，惟
    稽諸本院依職權所調本院前揭假扣押裁定、擔保提存、93年
    度執全字第846 號假扣押執行及96年度執字第50476 號損害
    賠償強制執行等卷證暨聲請人提出上述證據，聲請人僅就假
    扣押所保全之債權（150 萬元損害賠償）其中999,167 元部
    分，提起本案訴訟，獲一部勝訴一部敗訴之判決確定，乃以
    之為執行名義，聲請強制執行上開假扣押標的，然尚未進行
    拍賣之換價程序，且聲請人就假扣押所保全之債權超過上開
    金額部分，並未提起本案訴訟，復未撤回假扣押之執行，揆
    諸前揭說明，尚難認定相對人確無損害發生且其損害額已能
    確定，本件自不得謂為訴訟終結，縱聲請人已以存證信函定
    期21日催告相對人依法行使權利而未行使，聲請人亦不得據
    此聲請返還提存物。從而，本件聲請，顯與前揭法條所定要
    件不符，應予駁回。
四、依民事訴訟法第第95條、第78條，裁定如主文。
中    華    民    國    97    年    11    月    28    日
                  民事第二庭  法  官  張金柱
如不服本裁定應於送達後10日內向本院提出抗告狀，並應繳納抗
告裁判費新台幣1,000 元。
中    華    民    國    97    年    11    月    28    日
                              書記官  黃珮娟


司法院資訊處製作；財團法人民間司法改革基金會備份。
